【裁判字號】    99,簡上,520
【裁判日期】    990730
【裁判案由】    誣告
【裁判全文】
臺灣板橋地方法院刑事判決             99年度簡上字第520號
上  訴  人
即  被  告  甲○○
上列上訴人即被告因誣告件，不服本院99年度簡字第1543號於中
華民國99年4 月6 日所為之第一審刑事簡易判決（聲請簡易判決
處刑案號：99年度偵字第6698號），提起上訴，本院管轄之第二
審合議庭判決如下：
    主  文
上訴駁回。
甲○○緩刑貳年。
    理  由
一、本件經本院合議庭審理結果，認第一審簡易判決所認定被告
    之犯罪事實及其所憑之理由、證據暨論罪科刑之法條均無不
    當，應予維持，並引用該第一審刑事簡易判決書、檢察官聲
    請簡易判決處刑書中關於認定被告犯罪事實及其所憑之理由
    、證據暨論罪科刑之法條部分之記載（如附件一、二）。
二、上訴人即被告上訴意旨略以：其將本件臺灣銀行永和分行支
    票號碼AC0000000 號（下稱本件支票）申請向台灣票據交換
    為掛失止付時，有將本件支票係交付林永富、許勝期之情節
    ，寫明在「票據掛失止付通知書」上，惟「遺失票據申報書
    」上只有「竊盜」、「侵占遺失物」二選項，係銀行人員告
    知其若未填寫該申報書不得掛失止付，故其才以「侵占遺失
    物」為由填具該申報書，其未有誣告之意思，亦不知悉已經
    構成犯罪，請求能改判不罰或為緩刑之宣告。
三、經查，本件被告於其出具之「票據掛失止付通知書」之「票
    據喪失經過」欄係填載「付予林永富、許勝期二位公司負責
    人98年12月2 日北市○○○路○段25號11樓所成立東帝綜合
    開發股份有限公司及日月新綜合開發股份有限公司於98年12
    月23日結束營業」等文字，且其復於「遺失票據申報書」刪
    選以「侵占遺失物」為由填具該申報書等情，業據被告於審
    理中自承明確，是被告其本件所為，自屬未指定犯人誣告犯
    行，其上訴顯無理由，自應予駁回。
四、本件被告上訴雖無理由，惟查，被告前僅於86年間因犯恐嚇
    罪經臺灣臺北地方法院以86年度易字第2019號刑事判決判處
    有期徒刑四月，經臺灣高等法院駁回上訴確定，並於86年11
    月18日執行完畢後，即未有因犯罪而受有期徒刑之宣告之紀
    錄，有臺灣高等法院被告前案紀錄表一份在卷可參；復以，
    本件被告明知本件支票並未遺失而填具「遺失票據申報書」
    ，固係犯未指定人犯誣告罪，惟被告於出具該申報書之同時
    ，於同時出具之「票據掛失止付通知書」上亦載明本件支票
    之確實流向，是依上該申請掛失之全部文件，實不難察知本
    件支票支流向及被告係因支票無法取回而欲阻止兌現之情，
    依上開事證，尚難認本件被告惡性重大；此外，本件於被告
    向銀行申請掛失之當時，行員若仔細詢問並向被告說明及勸
    導，被告或有可能不致於觸犯本件犯行之可能，斟酌本件支
    票原係被告借得供作醫藥費使用之款項，因一時善意暫借供
    他人週轉用，而於無法取回支票或款項，於情急之下致為掛
    失票據申報，惟事後坦承犯行，並於審理中表示已知悉其行
    為係屬違法，信其經此偵審程序，應知所警惕，而無再犯之
    虞，是本院認原審對其宣告之刑，以暫不執行為適當，爰依
    刑法第74條第1 項第2 款規定，宣告緩刑如主文。
據上論斷，應依刑事訴訟法第455 條之1 第1 項、第3 項、第36
8 條、第373 條，刑法第74條第1 項第2 款，判決如主文。
本案經檢察官陳怡親到庭執行職務。
中    華    民    國    99    年    7     月    30    日
                  刑事第一庭  審判長法  官  王復生
                                    法  官  連雅婷
                                    法  官  陳世旻
上列正本證明與原本無異。
不得上訴。
                                    書記官  楊雅芳
中    華    民    國    99    年    8     月    10    日
--------------------------------------------------------
【附件一】
臺灣板橋地方法院刑事簡易判決          99年度簡字第2710號
聲  請  人  臺灣板橋地方法院檢察署檢察官
被      告  甲○○  男  50歲（民國○○年○月○日生）
                    身分證統一編號：Ｚ000000000號
                    住臺北縣瑞芳鎮○○路○段103號1樓
                    居臺北縣永和市○○○路○段209巷7號10
                    樓
上列被告因誣告案件，經檢察官聲請以簡易判決處刑（99年度偵
字第6698號），本院判決如下：
    主  文
甲○○犯未指定犯人誣告罪，處拘役拾日，如易科罰金，以新
臺幣壹仟元折算壹日。
    事實及理由
一、本件犯罪事實及證據，除犯罪事實一第6 行「竊盜罪」更正
    為「侵占罪」、倒數第1 行「江翠子」更正為「江子翠」外
    ，其餘均引用如附件檢察官聲請簡易判決處刑書之記載。
二、核被告甲○○所為，係犯刑法第171 條第1 項之未指定犯人
    誣告罪。又被告並未於所誣告之侵占遺失物案件偵查中，向
    檢察官自白犯罪，本院自無從依刑法第172 條之規定減輕其
    刑，併此敘明。爰審酌被告明知支票未遺失而無任何侵占遺
    失物之犯罪情事，竟向金融機構辦理支票遺失掛失止付手續
    ，致合法執票人受有刑事訴追之危險，損害合法執票人之權
    益，且有害於司法偵查權之行使及發動，浪費司法及警政資
    源，兼衡被告之犯罪動機等一切情狀，量處如主文所示之刑
    ，並諭知易科罰金之折算標準。
三、依刑事訴訟法第449 條第1 項前段、第3 項、第454 條第2
    項，刑法第171 條第1 項、第41條第1 項前段，刑法施行法
    第1 條之1 第1 項、第2 條前段，逕以簡易判決處刑如主文
    。
四、如不服本判決，得自收受送達之翌日起10日內向本院提出上
    訴狀，上訴於本院第二審合議庭（須附繕本）。
中    華    民    國    99    年    4     月    6     日
                  刑事第二十二庭  法  官  曹 惠 玲
上列正本證明與原本無異。
                                  書記官  許 育 菁
中    華    民    國    99    年    4     月    6     日
--------------------------------------------------------
【附件二】
臺灣板橋地方法院檢察署檢察官聲請簡易判決處刑書
                                      99年度偵字第6698號
    被      告  甲○○  男  50歲（民國○○年○月○日生）
                        籍設臺北縣瑞芳鎮○○路○段103號1
                            樓
                        現居臺北縣永和市○○○路○段209巷
                            7號10樓
                        身分證統一編號：Ｚ000000000號
上列被告因誣告案件，業經偵查終結，認為宜聲請以簡易判決處
刑，茲將犯罪事實及證據並所犯法條分敘如下：
        犯罪事實
一、甲○○明知其背書之臺灣銀行永和分行支票號碼AC0000000
    號、面額新臺幣10萬元、發票人洪昕縵之支票，係其於民國
    98年12月2 日交付予林永富調借現金之用，並未遺失，竟於
    同年月30日，謊稱該支票於同年月23日在不詳之地點遺失，
    而向上開銀行辦理掛失止付，同時填具遺失票據申報書，而
    未指定犯人報請警察機關協助偵查不特定人涉犯竊盜罪。嗣
    林永富將上開支票交付予許光宗，由許光宗背書轉讓予蔣元
    淳，蔣元淳再背書轉讓予孫玉琦，孫玉琦取得上開支票後，
    向第一商業銀行江翠子分行提示遭拒，始查知上情。
二、案經臺北縣政府警察局土城分局移送偵辦。
        證據並所犯法條
一、訊據被告矢口否認有何誣告之犯行，辯稱：伊因為缺錢就拿
    該張支票向林永富調10萬元應急，林永富就侵占該張支票沒
    還伊，且找不到人，所以伊就掛失，伊知道該支票並未遺失
    云云。然查，刑法第171 條第1 項之未指定犯人誣告罪，係
    指行為人故意虛構犯罪事實而為告訴，並不以指定其所誣告
    之犯人為必要，此與刑法第169 條第1 項之誣告罪，除行為
    人故意虛構犯罪事實而為告訴外，並須指定其所誣告之犯人
    方能成罪，有所不同。被告甲○○既坦承將上開支票交付林
    永富，則甲○○明知其支票並未遭竊或遺失，而仍向臺灣銀
    行永和分行掛失，並向臺北縣及臺北市政府警察局報案，謊
    稱該支票遺失，其行為即該當於刑法第171 條第1 項之未指
    定犯人誣告罪，至甲○○是否有誣告孫玉琦之故意，並非所
    問。是甲○○之行為自該當於刑法第171 條第1 項之未指定
    犯人誣告罪。此外，並有臺灣票據交換所退票理由單、上開
    支票影本、掛失止付票據提示人資料查報表、票據掛失止付
    通知書、遺失票據申報書可資佐證。本件事證明確，被告甲
    ○○所涉未指定犯人誣告罪嫌，洵堪認定。
二、核被告所為，係犯刑法第171 條第1 項未指定人犯誣告罪嫌
    。
三、依刑事訴訟法第451 條第1 項聲請逕以簡易判決處刑。
    此    致
臺灣板橋地方法院
中    華    民    國    99    年    3     月    18    日
                              檢察官  乙○○
本件正本證明與原本無異
中    華    民    國    99    年    3     月    23    日
                              書記官

司法院資訊處製作；財團法人民間司法改革基金會備份。
